【裁判字號】    98,訴,601
【裁判日期】    990513
【裁判案由】    殺人未遂等
【裁判全文】
臺灣臺南地方法院刑事判決               98年度訴字第601號
公  訴  人  臺灣臺南地方法院檢察署檢察官
被      告  戊○○
選任辯護人  鄭世賢律師
上列被告因殺人未遂等案件，經檢察官提起公訴（97年度營偵字
第1954號），本院判決如下：
    主  文
戊○○犯私行拘禁罪，處有期徒刑伍月；又犯傷害罪，處有期徒
刑參月；又殺人未遂，處有期徒刑柒年陸月；又犯竊盜罪，處有
期徒刑貳月；應執行有期徒刑捌年，並應於刑之執行完畢或赦免
後，令入相當處所，施以監護參年。
    事  實
一、戊○○為一慢性精神病患，又未規則服藥，以致精神症狀復
    發，因精神障礙，導致其辨識行為違法，及依其辨識而行為
    之能力，已有顯著減低之情況。
  (一)緣戊○○與甲○○、丁○○為朋友，戊○○懷疑甲○○、丁○○（綽號小雲）向警方告密，為查明有無告密，竟：
  1.基於妨害自由之犯意，於民國97年9月19日21時30分許，自
    備藍波刀1把，至甲○○位在臺南縣鹽水鎮義稠里義稠124
    號住處，再自甲○○住處廚房內取得菜刀1把後，即揮舞手
    中所持之菜刀，脅迫甲○○、丁○○2人進入房間內，復加
    以控制，迄自97年9月20日3時30分許，戊○○始離開現場，
    而以此私行拘禁之方式，剝奪甲○○、丁○○2人之行動自
    由約達6小時。
  2.於房間內，戊○○因不滿甲○○未告知與丁○○相互交談之
    內容，乃另起於傷害人身體之犯意，持上開藍波刀砍傷甲○○頭部，致甲○○受有頭皮撕裂傷約7公分之傷害。
  (二)戊○○又另起放火燒燬現供人使用住宅及殺人之犯意，於97
    年9月27日16時53分許，趁甲○○返回上開住處收拾物品時
    ，以汽油潑灑在該屋餐廳南側門口，並持自備之打火機，點
    燃汽油引發火勢燃燒，旋即進入屋內抱住甲○○、掐住甲○○之脖子，不顧甲○○呼救，一再阻止甲○○離去，欲使甲○○葬身火窟，幸經路人郭文勝目擊並出聲喝阻，戊○○隨
    即逃逸，殺人部分始未得逞，惟甲○○仍受有臉、頭皮及頸
    部挫傷等傷害，上開房屋經燃燒後，造成石棉瓦棚架屋頂採
    光片燬損掉落，餐廳屋瓦大部份已掉落，屋頂木樑均呈現碳
    化、龜裂情形，南側處細木架已全部燒失，餐廳南側兩門片
    大部分木架均已脫落，致不堪使用，而達燒燬程度。
  (三)戊○○為求順利逃逸，於97年9月27日17時33分許，行至臺
    南縣鹽水鎮○○路218號前時，見丙○○所有車號MWC-633號
    機車停放路邊，鑰匙未拔下，竟基於意圖為自己不法所有之
    犯意，乘人不注意之際，騎乘該機車離開現場而竊得之，事
    後並將該車棄置於臺南縣鹽水鎮義稠里123號前。嗣戊○○
    於97年9月27日22時20分許，至臺南縣警察局新營分局鹽水
    分駐所投案，並帶同員警至上開棄置地點起獲該車，始為警
    查獲。
二、案經甲○○、丁○○、乙○○訴由臺南縣警察局新營分局報
    告臺灣臺南地方法院檢察署檢察官偵查起訴。
    理  由
壹、證據能力方面
一、公訴人就起訴之犯罪事實提出：(一)行政院衛生署新營醫院甲○○之診斷證明書及急診病歷、(二)贓物認領保管單、(三)臺南
    縣消防局火災原因調查報告書、(四)告訴人甲○○於警局及偵
    查中指訴及證述、(五)告訴人丁○○於警局之指訴、(六)臺南縣
    鹽水鎮義稠里義稠124號屋主即告訴人乙○○（為甲○○之
    胞兄）於警局之指訴、(七)證人郭文勝於警局及偵查中之指證
    、(八)證人吳政穎即車號MWC-633號機車之使用人於警局之指
    訴、(九)被告戊○○部分自白等證據。
二、被告就上開證據之證據能力均表示無意見。
三、本院認：
  (一)行政院衛生署新營醫院甲○○之診斷證明書及急診病歷──
  1.按刑事訴訟法第159條之4第2款所稱從事業務之人於業務上
    或通常業務過程所須製作之紀錄文書、證明文書，因係於通
    常業務過程不間斷、有規律而準確之記載，且大部分紀錄係
    完成於業務終了前後，無預見日後可能會被提供作為證據之
    偽造動機，其虛偽之可能性小，除非該等紀錄文書或證明文
    書有顯然不可信之情況，否則有承認其為證據之必要。醫院
    診斷證明書係病患就診或就醫，醫師就其診斷治療病患結果
    ，所出具之證明書。醫師法第17條規定，醫師如無法令規定
    之理由，不得拒絕診斷書之交付。醫師係從事醫療業務之人
    ，病患如純為查明病因並以接受治療為目的，而到醫療院所
    就醫診治，醫師於例行性之診療過程中，對該病患所為醫療
    行為，於業務上出具之診斷書，屬於醫療業務上或通常醫療
    業務過程所製作之證明文書，自該當於上開條款所指之證明
    文書。如為特定之目的（如訴訟之用）而就醫，醫師為其診
    療，應病患之要求並出具診斷證明書，因其所記載之內容，
    具有個案性質，應屬被告以外之人於審判外之陳述，且不符
    上開條款所稱之特信性文書要件，自不得為證據（最高法院
    95年度台上字第5026號判決可資參照）。又按被告以外之人
    於審判外之言詞或書面陳述，除法律有規定者外，不得作為
    證據。刑事訴訟法第159條第1項明文規定。又被告以外之人
    於審判外之陳述，雖不符前4條之規定，而經當事人於審判
    程序同意作為證據，法院審酌該言詞陳述或書面陳述作成時
    之情況，認為適當者，亦得為證據；當事人、代理人或辯護
    人於法院調查證據時，知有第159條第1項不得為證據之情形
    ，而未於言詞辯論終結前聲明異議者，視為有前項之同意，
    刑事訴訟法第159條第1項、第159條之5定有明文。是以，如
    當事人於審判程序就被告以外之人於審判外所為之陳述同意
    作為證據者，法院除認該傳聞證據欠缺適當性外，自可承認
    其證據能力。又當事人、代理人或辯護人於調查證據時，知
    有刑事訴訟法第159條第1項不得為證據之情形，卻表示「對
    於證據調查無異議」、「沒有意見」等意思，而未於言詞辯
    論終結前聲明異議者，應視為已有將該等傳聞證據採為證據
    之同意（最高法院94年度台上字第2976號判決意旨參照）。
  2.經查：卷附之行政院衛生署新營醫院97年11月24日以新營醫
    病字第0970006163號函附有關甲○○之急診病歷（偵卷第7-
    9頁）及診斷證明書（警卷第40頁），乃甲○○於97年9月27
    日至醫院就診後，當日即要求醫院開立診斷證明書，旋於同
    日至警局製作筆錄，並提供作為證據之用，告訴人甲○○顯
    然係為本案訴訟而就醫，是醫院所製作之上開文書並非刑事
    訴訟法第159條之4第2款所謂得成為傳聞例外之業務文書。
    惟因被告已同意資為證據，且於調查證據時亦表示「無意見
    」，本院復審酌該書面陳述，自外部觀之，乃醫師基於專業
    知識所作成，另就傷害經過、何人傷害等情節並未加以判斷
    ，具有相當之中立性，是該等文書作成過程並無不適當之情
    形，亦與本案之待證事實具有相當之關聯性，依刑事訴訟法
    第159條之5認具證據能力。
  (二)贓物認領保管單、臺南縣臺南縣消防局火災原因調查報告書
    ──
    經查：上開贓物認領保管單（警卷第35頁）、臺南縣臺南縣
    消防局火災原因調查報告書（含火災原因調查報告摘要、火
    災現場勘查人員簽到表、火災現場勘查紀錄及原因研判、臺
    南縣消防局鹽水分隊火災出動觀察紀錄、臺南縣消防局火災
    證物鑑定報告、火災現場平面及物品配置圖、現場照片40張
    ，警卷第51-106頁）等相關證據，依刑事訴訟法第159條第1
    項規定，雖屬傳聞證據，然被告及辯護人於本院準備程序及
    審理時均不爭執其證據能力，亦無事實顯示係公務員因違法
    蒐證所取得，依同法第159條之5規定，自均有證據能力。
  (三)告訴人甲○○、丁○○於警詢之指訴、證人郭文勝、乙○○
    、吳政穎於警局之證述──
    告訴人甲○○於97年6月27日在警詢中之指訴（警卷第65-69
    頁）、97年9月28日在消防局之談話紀錄（警卷第63-64頁）
    、告訴人丁○○於97年9月28在警詢中之指訴（警卷第21-24
    頁）、證人郭文勝於97年9月27日在警詢中之證述（警卷第2
    5-27頁）、證人乙○○於97年10月14日在警詢中之證述（警
    卷第28-29頁）、證人吳政穎於97年9月27日在警詢中之證述
    （警卷第30-21頁）等，均係被告以外之人於審判外之陳述
    ，其證據能力之有無，業經被告及辯護人於準備程序及審理
    時表示「無意見」或「不爭執」（見本院卷第35、126、128
    、130-133頁），且未於言詞辯論終結前聲明異議，揆諸前
    揭說明，應視為被告已有將上開傳聞證據採為證據之同意。
    又本院審酌上開告訴人及證人之陳述，均係親身經歷之事實
    ，且亦無事證足認係公務員違法蒐證取得之證據，是認屬適
    當，依刑事訴訟法第159條之5規定，自得為本案之證據。
  (四)證人甲○○、郭文勝於偵查中證述──
  1.按被告以外之人於偵查中向檢察官所為之陳述，除顯有不可
    信之情況者外，得為證據，刑事訴訟法第159條之1第2項定
    有明文。所謂「顯有不可信」之情況，係指其不可信之情形
    ，甚為顯著了然者，固非以絕對不須經過調查程序為條件，
    然須從卷證本身，綜合訊問時之外部情況為形式上之觀察或
    調查，即可發現，無待進一步為實質調查之情形而言；至被
    告等當事人、代理人、辯護人、輔佐人若主張其顯有不可信
    之情形者，本乎當事人主導證據調查原則，自應負舉證責任
    ，否則，被告以外之人向檢察官所為之陳述，毋庸另為證明
    ，即得作為認定被告犯罪之證據（最高法院96年度台上字第
    5684號判決意旨參照）。
  2.經查：證人甲○○、郭文勝於偵查中既均經檢察官告知證人
    據實陳述義務、具結之效果以及偽證之處罰後，始具結而為
    證述，有各該偵查訊問筆錄及證人結文在卷足稽（見偵1卷
    第23至29頁），且被告及其辯護人亦無具體主張上開證人於
    偵查中之證述有如何顯有不可信之情形，而就偵查筆錄製作
    之原因、過程及其功能等加以觀察，乃出於供述者之真意、
    並無違法取供情事之信用性灼然甚明，是認上開證人於偵查
    中向檢察官具結之證述均具證據能力。
  (五)被告自白──
  1.按被告之自白，非出於強暴、脅迫、利誘、詐欺、疲勞訊問
    、違法羈押或其他不正之方法，且與事實相符者，得為證據
    。刑事訴訟法第156條第1項明文規定。
  2.經查：被告先前之供述，並未經違法取供，且與事實相符部
    分，依刑事訴訟法第156條第1項規定，認具證據能力。
貳、實體部份
一、犯罪事實欄一(一)部分
  (一)訊據被告戊○○固坦承於前述時間、地點，持菜刀脅迫甲○○及丁○○進入房間內，惟矢口否認有任何傷害行為，辯稱
    未持藍波刀砍傷甲○○頭部，不知甲○○頭部傷勢如何造成
    ，且未控制其2人達6小時之久云云。
  (二)經查：
  1.被告持刀砍傷甲○○頭部，造成甲○○受有頭皮之開放性傷
    口（頭頂部頭皮撕裂傷7cm），及自97年9月19日下午9時30
    分許起將甲○○、丁○○控制於房間內，迄至97年9月20日
    凌晨3時30分許方離去等情，業經：告訴人兼證人甲○○於
    警詢及偵查中證稱：「戊○○在97年9月19日21時30分許在
    臺鹽水鎮義稠里124號拿一支菜刀押我進入我屋內，並另持
    一把刀將我殺傷。」、「是被戊○○用刀子砍傷頭部。」（
    見警卷15頁）、「．．．戊○○就從外面進來，手拿一把菜
    刀走進來，叫我和小雲進去房間，叫我們進房，我們就進房
    內，他就又拿了一把刀，菜刀不知道放那裡了，他就問『你
    們在講什麼？』，我就說，我們沒有在講什麼，之後，他就
    把刀子砍我頭，．．．」、「（問：戊○○叫你們進房多久
    時間？）很久。」等語（見偵卷24頁）；告訴人丁○○於警
    詢中指稱：「戊○○拿一支菜刀押我與甲○○進入我房間內
    ，並另持一把刀將甲○○殺傷。」、「我沒有受傷，甲○○
    （筆錄誤載為黃玉春）是被戊○○用刀子砍傷左邊頭部。」
    、「戊○○砍殺甲○○（筆錄誤載為黃玉春）一刀。」、「
    戊○○是在97年9月19日21時30分許將我們控制在房間內，
    戊○○約在97年9月20日3時30分許才離去，被控制時間達6
    個小時。」等語綦詳。再者，被告於警詢中亦一再供陳：「
    是我持刀不小心將甲○○劃傷。」、「我將甲○○押至房間
    後，再持另一把藍波刀不小心將甲○○劃傷。」、「我用藍
    波刀砍傷甲○○頭部。」等語，顯見甲○○頭部受傷確為被
    告持刀砍傷所致。此外，復有行政院衛生署新營醫院診斷證
    明書及急診病歷資料在卷可憑。被告於審判中無理由翻異前
    詞，改辯稱不知甲○○頭部傷勢如何造成云云，要屬卸責之
    詞，殊無可採。
  2.被告雖又否認限制甲○○2人行動自由達6小時，惟證人甲○○於偵查中已證述，遭被告控制時間為時很久等語，另告訴
    人丁○○於警局更明確指訴，遭被告控制行動自由之起迄時
    間，始自97年9月19日21時30分許，迄至97年9月20日3時30
    分許止等語。而告訴人丁○○身為被告友人兼乾姐，本無構
    陷被告之理。況且，被告就限制甲○○2人行動自由之時間
    ，於偵查中先稱：「（你與玉玉春、丁○○在房內談話，談
    多久？）10幾分鐘」（見偵1卷第13頁），於本院又改稱前
    後不到5分鐘（見本院卷第33頁），前後所供不符，顯有避
    重就輕之意，其所辯委實難以憑採。是被告持刀脅迫甲○○
    、丁○○進入房間，剝奪其2人之行動自由長達6小時，並砍
    傷甲○○等犯行，事證已明，洵堪認定。
二、犯罪事實欄一(二)、一(三)部份
  (一)訊據被告固坦承有於上開時、地，為縱火之行為，並於縱火
    後，行經至臺南縣鹽水鎮○○路218號前，擅自將丙○○所
    有車號MWC-633號之機車駛離現場，惟矢口否認有何殺人及
    竊盜之犯意，辯稱：我是要去那裡自殺，且當時已經沒有任
    何意識，不知道為何會縱火與竊取機車；辯護意旨並以：1.
     被告因未按時服用精神藥物，致生自殺之傾向，且縱火當
    時甲○○已經搬離該址，被告不知道甲○○仍於屋內，被告
    於點火後始聽到甲○○之聲音，故並無殺人之故意。2.就竊
    盜部份，由被告於當日晚上即自行到派出所投案，可見應無
    不法所有之意圖。3.被告之精神狀態經鑑定後，已認被告犯
    案時，因精神耗弱致不能辨認其行為違法或欠缺依其辨認而
    行為之能力顯著減低，請依法為被告行為不罰之諭知或予減
    輕其刑等語，資為辯護。
  (二)經查：
  1.被告於97年9月27日下午4時53分許，趁甲○○於上開處所屋
    內時，以汽油潑灑在該屋餐廳南側門口，並以打火機點燃汽
    油引發火勢燃燒，旋即進入屋內抱住甲○○、掐住其脖子，
    且不顧甲○○呼喊救命，仍阻止甲○○逃離火場，企圖與甲○○同歸於盡，幸因路人郭文勝出聲喝阻，被告始罷手離去
    ，甲○○因而僅受有臉、頭皮及頸部挫傷之傷害，惟上開房
    屋仍遭燒燬等情，業據甲○○、郭文勝、乙○○證述在案可
    參，核與被告於警局自承：「（在97年9月27日16時56分，
    臺南縣鹽水鎮義稠里124號遭人縱火，是否為你所縱火？）
    是我縱火的」、「（你如何縱火？請詳述。）我到臺南縣鹽
    水鎮義稠里124號後，先將汽油倒在門口，再用我抽煙用的
    打火機點燃縱火」、「（你縱火後作何動作？）我縱火後進
    入屋內並將甲○○抱住」、「（你為何要抱住甲○○？作何
    用意？）當我縱火後，我抱住甲○○是想要和她一起被火燒
    死的意思」、「（你因何故要至甲○○住處縱火？）因為我
    們二人原本感情很好，今天是離開家後，想起過去的事情，
    一時氣憤，才去縱火」、「（你縱火時，是否知道甲○○在
    屋內？）我知道她有在屋內」等語（見警卷第2-4頁）；及
    於本院審理中自承：「（你當時是否知道甲○○在屋內？）
    知道」等語相符（見本院卷第136、137頁）。此外，復有臺
    南縣臺南縣消防局火災原因調查報告書（含火災原因調查報
    告摘要、火災現場勘查人員簽到表、火災現場勘查紀錄及原
    因研判、臺南縣消防局鹽水分隊火災出動觀察紀錄、臺南縣
    消防局火災證物鑑定報告、火災現場平面及物品配置圖、現
    場照片40張）等相關書證在卷可考。而以上開房屋經燃燒後
    ，造成石棉瓦棚架屋頂採光片燬損掉落，餐廳屋瓦大部份已
    掉落，屋頂木樑均呈現碳化、龜裂情形，南側處細木架已全
    部燒失，餐廳南側兩門片大部分木架均已脫落，顯見位於房
    屋中央之石棉瓦棚架及餐廳部分，無法再提供遮風避雨，供
    人居住之效用，自已達燒燬之程度。
  2.被告於縱火後，約隔30分鐘後，行至臺南縣鹽水鎮○○路21
    8號前，見上揭機車停放於路旁，鑰匙未拔下，遂竊取該車
    逃離現場，之後又將機車棄置於臺南縣鹽水鎮義稠里123號
    等情，業據被告於警局承認屬實，且證人吳政穎於警局亦指
    證該機車確為其所失竊無誤。此外，復有扣押書、贓物認領
    保管單各1紙等相關證據可考，足認被告此部分自白核與事
    實相符，堪予採信。
  3.辯護意旨雖稱：被告於97年9月27日下午之縱火行為係自殺
    ，不知道甲○○當時在屋內云云。惟被告於警局及審理中經
    審判長訊問時，均已自承縱火當時已知悉甲○○在屋內等語
    ，且被告明知火勢已延燒開來，甲○○並高喊救命，呼救聲
    甚至引來附近路人靠近一探究竟，竟仍然不願縮手讓甲○○
    逃離火場，俱見被告確有致甲○○於死之犯意，被告事後無
    理由翻異前詞，顯屬飾卸之詞，委無足採。又被告於本院雖
    辯稱不知自己為何要縱火及偷車，因當時已無意識云云。惟
    觀諸被告於97年9月27日縱火後掐住甲○○時，見路人郭文
    勝加以嚇阻，事跡已敗露，尚知道迅速逃離現場，且於逃逸
    過程中，又知竊取他人機車用以為逃逸工具，甚至能安全騎
    乘機車，未發生任何交通事故，且對逃逸路線又記憶深刻，
    已足認被告犯案時意識並未喪失。復依本院委託行政院衛生
    署嘉南療養院對被告於行為時之精神狀況進行鑑定，亦認定
    ：以被告長期使用安非他命、酒精，並至少有10年以上之精
    神科診療記錄，顯示其為慢性精神病患。97年9月27日縱火
    與竊取他人機車一案，被告非受精神病症狀之影響與干擾，
    且事後仍自行前去警局投案，顯示其事後仍具是非對錯之判
    斷能力．．．。惟以被告精神疾病狀況而言，整體評估判斷
    ，其辨識行為違法或依其辨識而行為之能力，已較一般常人
    為弱，致其辨識其行為違法或依其辨識而行為之能力顯著減
    低，已妨礙到其承擔行為的完全責任能力，亦即已達於精神
    耗弱之程度等語，有該院99年1月8日嘉南司字第099000177
    號函及其附件之精神鑑定報告書一份（見本院卷第111-114
    頁）在卷可參，益證被告97年9月27日犯案時，尚有辨識其
    行為違法或依其辨識而行為之能力，並未達喪失意識之程度
    。
  4.辯護意旨雖又稱被告就竊取機車之部分，並無不法所有之意
    圖云云。然按無不法所有之意圖，取得他人之物為一時之用
    ，或得謂之使用竊盜，而認與刑法上之竊盜罪有別，惟如就
    物為攸關權義或處分之行為，縱事後物歸原主，得否謂僅屬
    使用竊盜而不構成竊盜罪，自非無疑（最高法院86年度臺上
    字第4976號判例要旨參照）。是被告未經所有人或持有人之
    同意，使前開機車脫離被害人之監督範圍，移歸置入自己實
    力支配之下，事後又任意棄置路旁，無歸還被害人之意思與
    結果，核與使用竊盜之要件不符，足徵被告確有不法所有之
    意圖。
  5.綜上所述，被告所辯均不足採，其縱火燒燬甲○○使用之住
    宅、殺人未遂及竊盜之犯行，事證明確，堪以認定，自應依
    法論科。
三、論罪科刑
  (一)核被告戊○○就犯罪事實欄一(一)，係犯刑法第302條第1項之
    剝奪他人行動自由罪，及同法第277條第1項之傷害罪；犯罪
    事實欄一(二)，係犯刑法第173條第1項之放火燒毀現供人使用
    住宅既遂罪及同法第271條第2項、第1項之殺人未遂罪；犯
    罪事實欄一(三)，係犯同法第320條第1項之竊盜罪。被告以一
    妨害自由行為，同時剝奪甲○○及丁○○之行動自由，屬一
    行為觸犯2同種法益，為想像競合犯，其妨害自由部分僅論
    以一罪。又被告以一放火行為，觸犯上開2罪名，為想像競
    合犯，應依刑法第55條之規定，從一重之殺人未遂罪處斷。
    被告所犯上開4罪間，犯意各別，罪名互異，應予分論併罰
    。公訴意旨雖認被告放火燒燬甲○○使用住宅之行為，另構
    成刑法第353條第1項毀損罪，並應與前揭論罪科刑之放火燒
    燬現供人使用住宅罪及殺人未遂間有想像競合之裁判上一罪
    關係。惟按刑法第173條第1項之罪，因放火行為兼含有毀損
    之性質，均不另論以刑法第353條之毀損罪（最高法院79年
    台上字第1471號判例意旨參照），公訴意旨漏未斟酌此點，
    所認應有未合。
  (二)被告於97年9月19日為前揭犯行時，受精神病症狀（妄想、
    聽幻覺）之影響與干擾，其精神狀況語能力受損，判斷力受
    聽幻覺與被害妄想症之影響可能性大；於97年9月27日縱火
    與竊取他人機車一案，非受精神病症狀之影響與干擾，且事
    後仍自行前去警局投案，顯示其事後仍具是非對錯之判斷能
    力，而係受憂鬱情緒、自殺意念及衝動控制不良的影響較大
    。惟以被告整體評估判斷，其辨識行為違法或依其辨識而行
    為之能力，已較一般常人為弱，致其辨識其行為違法或依其
    辨識而行為之能力顯著減低，已妨礙到其承擔行為的完全責
    任能力，已達於精神耗弱之程度，業據行政院衛生署嘉南療
    養院99年1月8日嘉南司字第099000177號函及其附件之精神
    鑑定報告書一份可證，足見被告行為時，辨識行為違法之能
    力或依其辨識而行為之能力，有顯著減低之情形，爰依刑法
    第19條第2項之規定減輕其刑。又被告以縱火方式著手殺人
    行為之實施，惟未生殺人既遂之結果，爰依未遂犯之規定，
    按既遂犯遞減輕其刑。
  (三)爰審酌被告僅因懷疑甲○○、丁○○向警方告密，即持刀脅
    迫2人，並加以拘禁在房間內長達6小時之欠，且又持刀傷害
    甲○○，致其頭皮受有7公分撕裂傷之傷勢，顯見被告對他
    人之身體、自由之漠視，又僅因與甲○○之感情糾紛，即以
    縱火方式欲殺害甲○○以為報復，不計行為可能帶來嚴重後
    果，並造成該址房屋毀損之結果，且為逃離案發現場，又任
    意剝奪所有人或持有人對於前開機車之監督管領權，視他人
    財產權為無物，犯後又未見毫無悔過之心，且未為任何賠償
    ，及考量被竊機車價值非鉅、遭竊過程平和，事後被告係自
    行投案，機車亦已尋獲，且發還被害人領回等一切情狀，分
    別量處如主文所示之刑，並定其應執行之刑。
  (四)被告經送行政院衛生署嘉南療養院鑑定，認：「自案發到鑑
    定日，持續有憂鬱情緒、自殺意念及聽幻覺的現象，建議需
    持續精神科門診追蹤與治療，黃員（按指被告）罹患精神病
    患至少有10年以上，以其長期有情緒低落、失眠之困擾，加
    上長時間濫用安非他命及飲酒的病史推估，其再度濫用物質
    與大量飲酒之可能性高；因其過去常未規則服藥，且曾在物
    質濫用後精神病症狀加重，其再度發生精神病症惡化之機會
    頗高，倘受精神病症干擾，黃員之再犯機會高。因此建議黃
    員除應負之刑責外，在刑後、刑之赦免、假釋、緩刑或緩起
    訴後，宜考慮安排其在是當之精神醫療院所接受至少半年之
    監具強制性質之精神醫療及追蹤，目的在於加強病識感、訓
    練服藥；強化情緒之自我調適能力、積極安排與建構家庭及
    社區支持系統、灌輸法律教育、加強其對他人生命財產之尊
    重，以減因衝動控制不良、情緒問題而導致再犯之可能性。
    」，有前述鑑定報告附卷可參（見本院卷第114頁），因認
    被告若未接受治療，仍有再犯或危害公共安全之虞，爰依刑
    法第87條第2項前段規定，併諭知被告於刑之執行完畢或赦
    免後，令入相當處所，施以監護3年。
  (五)被告所有供犯案所用之藍波刀1把、打火機1個，依被告所供
    業已丟棄，顯已滅失，另犯案所用之菜刀1把，因非被告所
    有，亦非屬違禁物，均不為沒收之諭知，附此敘明。
據上論斷，應依刑事訴訟法第299條第1項前段、刑法第173條第1
項、刑法第271條第2項、第1項、第277條第1項、第302條第1項
、第320條第1項、第19條第2項、第25條、第55條、第51條第5款
、第87條第2項前段、第3項，刑法施行法第1條之1，判決如主文
。
本案經檢察官己○○到庭執行職務
中    華    民    國    99    年    5    月    13    日
                 刑事第五庭  審判長法  官  張瑛宗
                                   法  官  鍾邦久
                                   法  官  包梅真
以上正本證明與原本無異。
如不服本判決應於收受本判決後10日內向本院提出上訴書狀，並
應敘述具體理由。其未敘述上訴理由者，應於上訴期間屆滿後20
日內向本院補提理由書狀（均須按他造當事人之人數附繕本）「
切勿逕送上級法院」。
                                   書記官  李淑秋
中    華    民    國    99    年    5     月    13    日
附錄本案論罪科刑法條全文
中華民國刑法第271條
（普通殺人罪）：
殺人者，處死刑、無期徒刑或 10 年以上有期徒刑。
前項之未遂犯罰之。
預備犯第 1 項之罪者，處 2 年以下有期徒刑。
中華民國刑法第277條
（普通傷害罪）：
傷害人之身體或健康者，處 3 年以下有期徒刑、拘役或 1 千元
以下罰金。
犯前項之罪因而致人於死者，處無期徒刑或 7 年以上有期徒刑
；致重傷者，處 3 年以上 10 年以下有期徒刑。
中華民國刑法第302條
（剝奪他人行動自由罪）：
私行拘禁或以其他非法方法，剝奪人之行動自由者，處 5 年以
下有期徒刑、拘役或 3 百元以下罰金。
因而致人於死者，處無期徒刑或 7 年以上有期徒刑，致重傷者
，處 3 年以上 10 年以下有期徒刑。
第 1 項之未遂犯罰之。
中華民國刑法第320條
（普通竊盜罪、竊佔罪）：
意圖為自己或第三人不法之所有，而竊取他人之動產者，為竊盜
罪，處5  年以下有期徒刑、拘役或 5 百元以下罰金。
意圖為自己或第三人不法之利益，而竊佔他人之不動產者，依前
項之規定處斷。
前二項之未遂犯罰之。

司法院資訊處製作；財團法人民間司法改革基金會備份。
